【裁判字號】    98,非抗,12
【裁判日期】    981030
【裁判案由】    選任臨管理人
【裁判全文】
臺灣高等法院高雄分院民事裁定          98年度非抗字第12號
抗  告  人  乙○○
代  理  人  吳小燕律師
            嚴宮妙律師
相  對  人  甲○○○
上列抗告人因與相對人間選任臨時管理人事件，對於民國98年8
月28日台灣高雄地方法院97年度抗字第2 號所為駁回再抗告之裁
定，提起抗告，本院裁定如下：
    主  文
抗告駁回。
抗告程序費用新台幣壹仟元由抗告人負擔。
    理  由
一、按對於抗告法院之裁定，以其適用法規顯有錯誤為理由，且
    所涉及之法律見解具有原則上之重要性，並經原法院之許可
    者，依非訟事件法第45條第3 項、第4 項規定，得再為抗告
    。而所謂適用法規顯有錯誤，係指原第二審裁判就其取捨證
    據所確定之事實，適用法規顯有錯誤而言，不包括漏未斟酌
    證據或認定事實不當或認定事實錯誤之情形在內（最高法院
    80年台上字第1326號判例、93年度台抗字第429號裁判、63
    年台上字第880 號判例參照）。
二、本件抗告意旨略以：前抗告裁定（即台灣高雄地方法院97年
    11月11日97年度抗字第2 號裁定）以相對人受登記為亞克針
    織股份有限公司（下稱亞克公司）董事長之期間長短、相對
    人受選任為亞克公司董事長之會議紀錄及相對人登記持股期
    間及比例為由，認定相對人對亞克公司之營運狀況應為熟稔
    ，並認伊所稱亞克公司之實際負責人為林勝勇，相對人僅為
    掛名負責人之主張不可採。惟伊提起再抗告，主要係就相對
    人雖登記為負責人惟實際並未經營亞克公司乙節予以爭執，
    然前抗告裁定仍以公司登記之書面資料為認定依據，且於調
    查程序中並未就公司實際由何人經營予以調查，而逕認相對
    人為亞克公司之實際負責人，並以之為適任之臨時管理人，
    顯有所憑證據無法證明所認事實之違誤，自有悖於論理法則
    而有違背法令之情，原裁定（即台灣高雄地方法院98年8 月
    28日駁回再抗告裁定）未予詳查，即稱此係屬事實認定當否
    之問題，並無適用法規顯有錯誤之情形，應有誤認。又前抗
    告裁定以林勝勇涉嫌侵占亞克公司資產，目前與亞克公司間
    處於有利害衝突之訴訟關係，而認林勝勇不宜擔任亞克公司
    之臨時管理人，原裁定亦稱此節與「無罪推定原則」無涉，
    惟前抗告裁定或原裁定均未就「利害衝突之訴訟關係」，表
    示其具體內容或認定依據，而林勝勇所涉侵害罪嫌乃屬公訴
    罪，亞克公司既已提出告訴，林勝勇倘任臨時管理人，程序
    上亦無代亞克公司撤回告訴之可能，且該案之偵、審程序迄
    今已進行長達7 、8 年，亞克公司應提供之資料均提供完竣
    ，林勝勇亦無可能因任臨時管理人而作何不利於亞克公司之
    處置，況相對人亦因涉有違反商業會計法及侵占亞克公司公
    款之行為，經台灣高雄地方法院檢察署（下稱高雄地檢署）
    以97年度他字第6084號、98年度他字第444 號偵查中，相對
    人豈非亦與亞克公司有利害衝突之訴訟關係，而不適任於擔
    任亞克公司之臨時管理人。再者，前抗告裁定認伊主張相對
    人擔任董事長期間拒不召開董事會或股東會改選董監事，致
    主管機關高雄市政府限期命亞克公司改選董監事並辦理變更
    登記，與相對人對亞克公司之營運是否熟稔、擔任臨時管理
    人是否妥適乙節，並無必然關係云云，惟相對人拒不召開董
    事會，並受主管機關限期命改選董監事，此情已可認其未善
    盡董事長職責，且其既因怠於職責而遭主管機關依法解任，
    於解任後又可無庸考量其失職之情而受選任為臨時管理人，
    則公司法所設董監事解任之規定豈非淪為具文，前抗告裁定
    此項見解顯有違公司法第195 條規定之立法宗旨，當然有不
    適用法令或適用法令不當之違誤，惟原裁定就伊此部分主張
    未表示可採或不可採之理由，顯有漏未判斷前抗告裁定之違
    背法令之違誤。原裁定既有上述違反法令之處，爰提起本件
    抗告，求為廢棄原裁定後重為審查等語。
三、按董事會不為或不能行使職權，致公司受有損害之虞時，法
    院因利害關係人或檢察官之聲請，得選任一人以上之臨時管
    理人，代行董事長及董事會之職權，此為公司法第208 條之
    1 第1 項前段所明定。其立法目的係為免公司因無董事會行
    使職權，致公司業務停頓，影響股東權益及國內經濟秩序，
    故而設此規範。而法院就臨時管理人之選任，本有其裁量權
    限。經查：
  (一)依亞克公司之公司登記資料所載，相對人為亞克公司之負責
    人，此為抗告人所自承。而相對人實際上究有無經營亞克公
    司，係屬證據取捨及事實認定之範疇，不生適用法規有無錯
    誤之問題，故原裁定認前抗告裁定就此項事實之認定當否並
    無適用法規錯誤之可言，洵無違誤。
  (二)相對人於一審抗告時主張林勝勇因涉嫌侵占亞克公司現金、
    租金及海外投資款，經高雄地檢署以95年度偵續字第216 號
    提起公訴，刻由台灣高雄地方法院（下稱高雄地院）以96年
    度訴字第3157號審理中等情，有起訴書、被告前案紀錄表在
    卷可稽。基此，林勝勇既涉有侵占亞克公司資產及收入之罪
    嫌，於刑事審理程序進行期間，其與亞克公司係處於被告與
    被害人之對立地位，法律、經濟上之利益均相衝突，至為顯
    然。從而，前抗告裁定以此為由認林勝勇不宜擔任亞克公司
    臨時管理人，其裁量並無悖於論理或經驗法則，亦無從論究
    適用法規有所錯誤，原裁定闡釋前抗告裁定此節所敘理由與
    刑事「無罪推定原則」無涉，亦無錯誤。
  (三)至抗告人主張相對人亦因涉嫌違反商業會計法及侵占亞克公
    司公款之行為，現經高雄地檢署偵查中，亦屬與亞克公司有
    利害衝突之訴訟關係，而不適任該公司之臨時管理人等語。
    惟本件一審係於96年11月14日繫屬高雄地院，而相對人係於
    本件繫屬後之97年、98年間始遭受違反商業會計法及侵占亞
    克公司公款之刑事告訴或告發，且目前由高雄地檢署以「他
    」字別之案號分案偵查中，尚未經偵查終結，相較於林勝勇
    早於92年間經亞克公司提起侵占等告訴、本件一審繫屬前之
    96年8 月間即經偵查起訴，現於刑事審判程序進行中，其與
    亞克公司間之利益衝突程度顯較林勝勇與亞克公司間者薄弱
    不明，則前抗告裁定未將相對人受有前揭刑事告訴與林勝勇
    經受刑事起訴、現於刑事審判程序中為相同之評價，而不以
    此認相對人不適任臨時管理人，其裁量權之行使並無違反法
    理或常情，併此敘明。
  (四)末者，前抗告裁定已認定相對人自接獲主管機關限期改選董
    監事並辦理變更登記之通知後，已寄發股東臨時會開會通知
    予全體股東，且抗告人及林勝勇均自承已收受通知，雖相對
    人有未依公司法第204 條、171 條規定，先召集董事會後再
    召集臨時股東會之程序瑕疵，然並無抗告人所指拒不召開董
    事會或股東會改選董監事之情事。則前抗告裁定據此確定之
    事實，認相對人並無怠於職責或有不適任臨時管理人之處，
    其裁量權之行使亦無違背公司法第208 條之1 第1 項規定之
    立法意旨或經驗法則。從而，原裁定認前抗告裁定就此並無
    適用法規錯誤之情形，亦無誤認。
四、綜合前述，原裁定認前抗告裁定並無適用法規顯有錯誤之情
    形，核無違誤。抗告人指摘原裁定不當，求予廢棄，洵無理
    由，其抗告應予駁回。
五、據上論結，本件抗告為無理由，依非訟事件法第46條、第21
    條第2 項，民事訴訟法第495 條之1 第2 項、第481 條、第
    449條第1項、第95條、第78條，裁定如主文。
中    華    民    國    98    年    10    月    30    日
                            民事第三庭
                                審判長法官  張國彬
                                法      官  吳登輝
                                法      官  甯  馨
以上正本證明與原本無異。
本件不得再抗告。
中    華    民    國    98    年    10    月    30    日
                                書  記  官  施耀程


司法院資訊處製作；財團法人民間司法改革基金會備份。
